臺灣高雄地方法院刑事判決　　　　　　　　　　　　　九十一年度訴字第二五二號
　　公　訴　人　臺灣高雄地方法院檢察署檢察官
　　被　　　告　甲○○
右列被告因偽造文書案件，經檢察官提起公訴（九十年度偵字第一七六七四號），本
院判決如左：
    主  文
甲○○共同行使偽造公文書，足以生損害於公眾及他人，處有期徒刑壹年貳月。緩刑
貳年。「大陸地區人民進入臺灣地區保證書」內「高雄市警察局瑞隆派出所印」公印
文、「一等警員林義雄」印文均沒收。
    事  實
一、甲○○於民國八十九年七月間，與大陸地區女子白雪結婚後，擬安排白雪到台灣
    地區探親，因屢次請求管區警員於「大陸地區人民進入臺灣地區保證書」（以下
    簡稱上開保證書）中「對保或證明機關（構）簽註意見欄」（以下簡稱簽註意見
    欄）內對保遭拒，乃於九十年二月間，與不詳年籍別號「鄭士益」之成年男子，
    基於共同之犯意聯絡，由甲○○填寫保證書內容並加蓋其印章後，以新台幣（以
    下同）三千元之代價，交由「鄭士益」偽造「高雄市警察局瑞隆派出所印」公印
    文、「一等警員林義雄」印文於上開保證書簽註意見欄內，並未經警員林義雄之
    同意，冒用其身分，在簽註意見欄之公文書內簽註：「一、經查保證人甲○○確
    實設籍並居住本轄，有能力履行保證責任。二、經詢保證人甲○○稱：渠與被保
    人白雪係夫妻關係，願意完全負起保證人責任」等語，復由「鄭士益」於九十年
    三月七日，持甲○○填寫之「大陸地區人民進入臺灣地區旅行證申請書」、上開
    保證書、及結婚證書等有關資料，前往內政部警政署入出境管理局（以下簡稱入
    出境管理局）申請辦理旅行證，足以生損害於瑞隆派出所對轄區居民之管理力，
    及警員林義雄之公信力，並使入出境管理局之審核失其正確性。嗣因入出境管理
    局發覺保證書之對保章戳不符，且警員林義雄早於八十九年底更換勤區，不在瑞
    隆派出所服務，乃函請警方偵辦而查獲。
二、案經高雄市政府警察局前鎮分局移送臺灣高雄地方法院檢察署檢察官偵查起訴。
    理  由
一、訊據被告甲○○矢口否認有何右揭犯行，辯稱伊因警員不願意幫伊對保，乃於九
    十年二月間經朋友的介紹認識鄭士益，鄭士益稱其有辦法幫伊辦出旅行證，伊看
    鄭士益很有自信，才交付三千元報酬給鄭士益，不知道鄭士益竟然會去偽造云云
    。惟查（一）上開保證書簽註意見欄內之「高雄市警察局瑞隆派出所印」公印文
    、「一等警員林義雄」印文並非高雄市政府警察局前鎮分局之印文，亦非派出所
    警員職章，且其內容非警員制作等情，有高雄市政府警察局前鎮分局刑事案件移
    送書、上開保證書各一份附卷可稽，是簽註意見欄內之內容並非公務員依法制作
    ，而係他人冒用公務員名義制作一節堪以認定。（二）被告曾向管區警員請求辦
    理對保三次，警員均因其很少在轄區內居住而不願為伊對保，致未獲准之事實，
    業據被告陳明在卷，被告為該管警員轄區內之居民，警員均不願為伊對保，被告
    何能期待「鄭士益」可獲警員之信任，而得到警員之許可？且「鄭士益」係作何
    職業？住何處？被告均稱不知情，被告又如何能確定「鄭士益」可循正常管道取
    得合法之保證書？被告既無法確定「鄭士益」將以何方法取得保證書，復不加以
    循問，只因「鄭士益」看起來很有自信，而認「鄭士益」可幫其合法申請，被告
    所言顯與常情相悖，被告稱不知鄭士益會以偽造方式取得保證書一語顯不足採。
    （三）上開保證書依規定應由轄區警員簽註意見，被告未經許可，與「鄭士益」
    共同偽造公印文、印文並偽造保證書簽註意見欄之行為，足使主管該業務之瑞隆
    派出所對轄區居民之管理失其正確性，且使警員林義雄之公信力喪失殆盡，被告
    復持以向入出境管理局行使，亦足以使負責核發旅行證業務之入出境管理局對於
    大陸地區人民進入臺灣地區之審核失其正確性，是被告之行為足生損害於瑞隆派
    出所、警員林義雄、入出境管理局之事實堪以認定。綜上所述，被告辯解不足採
    信，本案罪證明確，犯行堪以認定。
二、經查保證書上面二欄位固為應由保證人自行填寫之私文書，然查最下面一欄即簽
    註意見欄則應由對保或證明機關（構）填載，若係委請警務機關填載，則其性質
    為公務員制作之文書為公文書上，是核被告偽造「高雄市警察局瑞隆派出所印」
    公印文、「一等警員林義雄」印文於上開保證書簽註意見欄內，並虛偽填載內容
    後，持以向入出境管理局行使之行為，核係犯刑法第二百十六條、第二百十一條
    （檢察官誤載為第二百十條）之行使偽造公文書罪。被告偽造公印文、印文之行
為，為偽造公文書之階段行為；又被告偽造公文書之低度行為，為行使之高度行
    為所吸收，均不另論罪。被告與「鄭士益」間有犯意之聯絡，行為之分擔，均為
    共同正犯。審酌被告犯後否認犯行，堪認其毫無悔意，然本案尚未生實害，對公
    益所生之損害亦屬輕微等一切情狀，量處如主文所示之刑。又被告前未曾受有期
    徒刑以上刑之宣告，因一時失慮，偶罹刑典，經此刑之宣告後，應知警惕而無再
    犯之虞，本院因認暫不執行其刑為當，予以宣告緩刑二年，用啟自新。上開保證
    書雖非被告所有之物，然上開保證書上之「高雄市警察局瑞隆派出所印」公印文
    、「一等警員林義雄」印文，係偽造之印文，不問屬於犯人與否，均應依同法第
    二百十九條規定宣告沒收。
三、公訴人雖認被告係偽造「高雄市警察局瑞隆派出所印」、「一等警員林義雄」印
    章，因認其另涉有同法第二百十八條之偽造公印罪。惟查本案除印文可見外，別
    無其他證據足資證明被告有偽造公印之犯行，是公訴人認被告涉有上開犯行尚有
    未洽，故被告犯罪不能證明，原應為無罪之判決，惟因此部分與前開判決有罪部
    分有吸收犯之法律上一罪之法律關係，爰不另無罪之諭知，附此敘明。
據上論斷，應依刑事訴訟法第二百九十九條第一項前段、刑法第二十八條、第二百十
一條、第二百十六條、第七十四條第一款、第二百十九條，判決如主文。
中      華      民      國    九十一    年      三      月    二十九    日
                                  臺灣高雄地方法院刑事第三庭
                                      法  官    李淑惠
右正本證明與原本無異。
如不服本判決，應於判決送達後十日內，向本院提出上訴狀。
                                      書記官    曾秀鳳
中      華      民      國    九十一    年      三      月    二十九    日
